【裁判字號】    97,交訴,27
【裁判日期】    970922
【裁判案由】    過失致死等
【裁判全文】
臺灣新竹地方法院刑事判決              97年度交訴字第27號
公  訴  人  臺灣新竹地方法院檢察署檢察官
被      告  甲○○
上列被告因過失致死等案件，經檢察官提起公訴（97年度偵字第
2933、2986號），被告於本院準備程序進行中，先就被訴事實為
有罪之陳述，經本院合議庭裁定由法官獨任進行簡式審判程序，
本院判決如下：
    主  文
甲○○因過失致人於死，處有期徒刑柒月；又駕駛動力交通工具
肇事，致人死亡而逃逸，處有期徒刑柒月；應執行有期徒刑壹年
。緩刑貳年。
    事  實
一、甲○○於民國97年4月12日上午10時30分許，駕駛車號1505-
    EX號自用小客車搭載其妻池惠枝，沿新竹市○○路由東往西
    方向行駛，欲前往新竹市○○街95號之大潤發量販店購物，
    途經新竹市○○路（起訴書誤載為中山路）156號前，原應
    注意汽車超車時，應與前車左側保持半公尺以上之間隔超過
    ，行至安全距離後，再顯示右方向燈駛入原行路線，且汽車
    行駛時，駕駛人應注意車前狀況及兩車併行之間隔，並隨時
    採取必要之安全措施，而依當時天候晴、日間自然光線、路
    面鋪設柏油路、乾燥、無缺陷、無障礙物、視距良好，並無
    不能注意之情事，竟疏未注意，適同向右前方有蔡黃淑珍騎
    乘車號M3B-939號重型機車，沿上開路段同向行駛，因甲○
    ○貿然超車，致所駕駛之自用小客車右側後照鏡及車身擦撞
    蔡黃淑珍騎乘之機車左側手把，蔡黃淑珍因而人車倒地。詎
    甲○○明知汽車駕駛人駕駛汽車肇事致人受傷或死亡，應即
    採取救護或其他必要措施，不得駛離，亦知悉蔡黃淑珍因上
    開碰撞人車倒地，為逃避責任，竟未下車為任何必要之救護
    、報警措施，基於肇事逃逸之犯意，逕自駕駛上開自用小客
    車駛離逃逸。旋因方榮文行經該處見狀報案，經將蔡黃淑珍
    送往行政院衛生署新竹醫院急救，惟仍因頭部外傷、右側硬
    腦膜下出血及腦幹功能衰竭，於翌日即97年4月13日上午5時
    30分許不治死亡。嗣經員警調閱新竹市○○路沿線監視器錄
    影帶後，始依車號循線查獲甲○○。
二、案經蔡黃淑珍之子乙○○訴由新竹市警察局第一分局報請臺
    灣新竹地方法院檢察署檢察官偵查起訴。
    理  由
一、按被告以外之人於審判外之言詞或書面陳述，除法律另有規
    定者外，不得作為證據，刑事訴訟法第159條第1項固有明文
    規定。惟被告以外之人於審判外之陳述，雖不符刑事訴訟法
    第159條之1至之4之規定，惟經當事人於審判程序同意作為
    證據，法院審酌該言詞陳述或書面陳述作成時之情況，認為
    適當者，亦得為證據，復為同法第159條之5第1項所明定。
    本案證人方榮文、池惠枝警詢中之陳述，業經被告甲○○同
    意援引作為證據，本院審酌後亦認為適當，故其等於審判外
    之陳述，自得作為本案之證據。再者，本案認定事實所引用
    之文書證據，並無證據證明係公務員違背法定程序所取得，
    亦無刑事訴訟法第159條之4之顯有不可信之情況與不得作為
    證據之情形，自應認有證據能力，合先敘明。
二、前揭犯罪事實，業據被告甲○○於本院準備程序及審理時坦
    承不諱（見本院卷第25、35、45頁）。且：(一)被告貿然超車
    ，致所駕駛之自用小客車右側後照鏡及車身擦撞被害人蔡黃
    淑珍騎乘之機車左側手把，被害人因而人車倒地受傷，被告
    明知上情竟未下車察看或為必要之安全救助，基於肇事逃逸
    之犯意，逕自駕駛上開自用小客車駛離逃逸之情，除經被告
    坦認屬實外；並有證人方榮文、池惠枝警詢之證詞（見97年
    度相字第191號卷第5-6、42-43頁）、本案車禍地點監視錄
    影設備攝錄之光碟1片暨翻拍照片（見同上相字卷第第82頁
    證物袋及第57-63頁）、車號1505-EX自用小客車及車號M3B-
    939號重型機車之採證照片附卷可稽（見同上相字卷第55-56
    、77-81頁）；經臺灣新竹地方法院檢察署檢察官勘驗被害
    人騎乘之車號M3B-939號重型機車，除左側有刮地痕外，正
    面後面均無碰撞痕等情，亦有臺灣新竹地方法院檢察署檢察
    官97年4月13日勘驗筆錄足憑（見同上相字卷第24頁），由
    此已足證明被告超車時，所駕駛之自用小客車右側後照鏡及
    車身擦撞被害人騎乘之機車左側屬實。(二)按汽車超車及讓車
    時，應依下列規定：超越時應顯示左方向燈並於前車左側保
    持半公尺以上之間隔超過，行至安全距離後，再顯示右方向
    燈駛入原行路線；又汽車行駛時，駕駛人應注意車前狀況及
    兩車併行之間隔，並隨時採取必要之安全措施，道路交通安
    全規則第101條第1項第5款、第94條第3項分別定有明文，被
    告駕駛車輛行駛於道路上自應遵守上開道路交通安全規則之
    規定，且案發當時情形天候晴、日間自然光線、路面舖設柏
    油、路面狀態乾燥無缺陷、無障礙物、視距良好，並無不能
    注意之情形，有道路交通事故調查報告表(一)(二)可稽（見同上
    相字卷第44-46頁），被告駕駛自用小客車行經肇事路段，
    竟疏於注意被害人騎乘機車行駛於其右前方，應注意保持安
    全間隔，即貿然超車，致所駕駛自用小客車右側後照鏡及車
    身擦撞被害人騎乘之機車左側，致被害人摔倒在地受傷，送
    醫後不治死亡，被告顯有過失。(三)而被害人遭被告所駕駛之
    自用小客車擦撞倒地後，受有頭部外傷、右側硬腦膜下出血
    及腦幹功能衰竭之傷害，送醫後不治死亡，亦經檢察官督同
    法醫檢驗員相驗屬實，有行政院衛生署新竹醫院診斷證明書
    （見同上相字卷第12頁）、新竹市警察局第一分局處理相驗
    案件初步調查報告暨報驗書、相驗屍體證明書、法醫檢驗報
    告書存卷足憑（同上相字卷第4、27、28-35頁），被告過失
    行為與被害人死亡間，應有相當因果關係。(四)此外，復有道
    路交通事故現場圖、車號M3B-939號重型機車之車籍查詢－
    基本資料詳細畫面、現場照片35張、舉發違反道路交通管理
    事件通知單、被告之汽車駕駛執照、相驗照片及車號M3B-93
    9號重型機車之照片（見同上相字卷第9-11、14、15-23、52
    、53、70-76、77-81頁）、承辦警員張貴發製作之偵破報告
    在卷可資佐證（見97年度偵字2933號卷第3-4頁）。綜上所
    述，本案事證明確，被告超車時，疏未注意應與前車左側保
    持半公尺以上之間隔及兩車併行之間隔，暨其肇事逃逸之犯
    行，均堪認定，應依法論科。
三、核被告所為，係犯刑法第276條第1項之過失致人於死罪、同
    法第185條之4之肇事逃逸罪。其所犯上開2罪間，犯意各別
    ，罪名不同，應予分論併罰。爰審酌被告過失程度非輕，所
    為致被害人死亡，對其家屬造成無可彌補之創傷，惟現已與
    被害人家屬達成和解，並支付賠償金新臺幣3百萬元，且前
    往被害人墳前致意，兼衡被告犯後尚能坦承犯行，暨其素行
    、生活狀況、智識程度等一切情狀，各量處如主文所示之刑
    ，並定其應執行刑。末查，被告並無前科，素行尚佳，有臺
    灣高等法院被告全國前案紀錄表在卷可稽，本院斟酌上情，
    認其經此審判科刑，當知所警惕，而無再犯之虞，本件所宣
    告之刑以暫不執行為適當，爰依刑法第74條第1項1款之規定
    ，併諭知緩刑2年，希勵自新。
據上論斷，應依刑事訴訟法第273條之1第1項、299條第1項前段
，刑法第276條第1項、第185條之4、第51條第5款、第74條第1項
第1款，刑法施行法第1條之1第1項、第2項前段，判決如主文。
本案經檢察官葉乃瑋到庭執行職務。
中    華    民    國    97    年    9     月    22    日
                  刑事第五庭  法  官    吳靜怡
以上正本證明與原本無異。
如不服本判決應於收受本判決後10日內向本院提出上訴書狀，上
訴書狀應敘述具體理由。上訴書狀未敘述上訴理由者，應於上訴
期間屆滿後20日內補提理由書狀於本院 (均須按他造當事人之人
數附繕本 )「切勿逕送上級法院」。
中    華    民    國    97    年    9     月    25    日
                              書記官    劉亭筠
附錄本案論罪科刑法條全文：
中華民國刑法第276條（過失致死罪）
因過失致人於死者，處 2 年以下有期徒刑、拘役或 2 千元以下
罰金。
從事業務之人，因業務上之過失犯前項之罪者，處 5 年以下有期
徒刑或拘役，得併科 3 千元以下罰金。
中華民國刑法第185條之4（肇事遺棄罪）
駕駛動力交通工具肇事，致人死傷而逃逸者，處6月以上5年以下
有期徒刑。


司法院資訊處製作；財團法人民間司法改革基金會備份。
